【裁判字號】    98,台上,5329
【裁判日期】    980917
【裁判案由】    業務過失致人於死
【裁判全文】
最高法院刑事判決            九十八年度台上字第五三二九號
上  訴  人  甲○○
上列上訴人因業務過失致人於死案件，不服台灣高等法院中華民
國九十六年二月十五日第二審判決（九十五年度交上訴字第一七
八號，起訴案號：台灣板橋地方法院檢察署九十四年度偵字第一
七二八七號），提起上訴，本院判決如下：
    主  文
原判決撤銷，發回台灣高等法院。
    理  由
本件原判決認定上訴人甲○○有其事實欄所載之犯行，因而維持
第一審論處上訴人從事業務之人，因業務上之過失致人於死罪刑
之判決，駁回上訴人在第二審之上訴；固非無見。
惟查：審理事實之法院，對於案內與待證事實有重要關係，而屬
依法應予調查之證據，茍未依法調查或雖已調查而未調查明白，
即與證據未經調查無異，如率行判決，其判決當然為違背法令。
又證據之證明力，固屬於法院判斷之自由，但不得違背經驗法則
及論理法則，如其判斷仍存有疑竇，則在應予調查之證據究明釐
清前，尚難遽採為被告有利或不利之認定。再有罪之判決書，對
被告有利之證據不採納者，應說明其理由，為刑事訴訟法第三百
十條第二款所明定。故有罪判決書對於被告有利之證據，如不加
採納，必須說明其不予採納之理由，否則即難謂無判決不備理由
之違誤。是事實審法院應於審判期日就被告否認犯罪所為有利之
辯解事項與證據，予以調查，而於有罪判決理由內詳加論斷說明
，否則率行判決，即屬於法有違。上訴人始終否認有過失，於原
審辯稱證人李志誠於警詢時證稱：「機車是從內側第二車道行駛
撞擊油灌車，我看到的是機車先撞到油灌車，機車是前車頭撞油
灌車的左側中間車輪護欄附近，是側撞」；於第一審證稱：「本
件事故係二車直接碰撞，機車車頭撞到貨車左側車身」、「貨車
衝出來，機車攔腰撞到貨車，機車就倒了」、「是機車撞到大貨
車後，機車倒下去了，而被貨車拖行」等語。然依卷附現場照片
顯示，機車車頭並無嚴重毀損或斷裂，車頭完好如初，僅右側手
把前端及機車右邊後側因機車倒地滑行，與地面摩擦造成之擦痕
，系爭二車無如李志誠所言「直接碰撞」、「攔腰撞擊」情事。
參以事發後大貨車煞停時車頭已越過分向島而停在對向車道上，
二車並無碰撞或機車被貨車拖行之跡象，足見李志誠之證述與事
實不符，有明顯之瑕疵。又李志誠於檢察官偵查時證稱：「當時
我還沒有開到路口，約十幾公尺前有看到綠燈在閃，等到聽到撞
擊聲時之號誌，我確定是黃燈」；於警詢時稱：「我當時（即事
故發生時）是在騎機車，故清楚目睹肇事經過」（見相驗卷第六
六頁）；在第一審時卻稱：「太久了忘記是否有聽到煞車聲音，
因為當時我坐在車內」、「我當時是乘坐轎車，碰撞時我可以通
視二車的狀況」（見一審卷第七一、七五頁）。但在設有紅、黃
、綠三色交通號誌時，燈號是不會閃動，而係直接變換燈號，而
李志誠連當日自己究竟使用何種交通工具（究係騎機車或坐在車
內）都不清楚，所述目睹肇事經過，已非無疑；何況當時其是否
在場，亦無人可以證實，其證言不具證據力，不足採信等語。實
情如何？攸關李志誠之證詞是否真實可信及上訴人有無過失之判
斷，原審未予調查釐清並於判決內論述明白，遽採李志誠前後不
盡相符而有瑕疵之陳述，為上訴人論罪之主要證據，尚嫌調查未
盡及理由欠備。上訴人上訴意旨指摘原判決不當，尚非全無理由
，應認有撤銷原判決發回更審之原因。
據上論結，應依刑事訴訟法第三百九十七條、第四百零一條，判
決如主文。
中    華    民    國  九十八  年    九    月   十七   日
                      最高法院刑事第八庭
                          審判長法官  洪  文  章
                                法官  王  居  財
                                法官  郭  毓  洲
                                法官  黃  梅  月
                                法官  邱  同  印
      本件正本證明與原本無異
                                      書  記  官
中    華    民    國  九十八  年    九    月  二十二  日
                                                     Ｒ


司法院資訊處製作；財團法人民間司法改革基金會備份。
